【裁判字號】    87,訴,1494
【裁判日期】    890830
【裁判案由】    偽造文書等
【裁判全文】
臺灣臺北地方法院刑事判決                   八十七年度訴字第一四九四號
    公  訴  人  臺灣臺北地方法院檢察署檢察官
    被      告  庚○○
                林文慧
右列被告因偽造文書等案件，經檢察官提起公訴（八十七年度偵字第一六一一四號）
，本院判決如左：
    主      文
庚○○行使公務員明知為不實之事項，而登載於職務上所掌之公文書，足以生損害於
他人，處有期徒刑壹年。
    事      實
庚○○係台北市政府警察局中山分局員警，於民國（下同）八十六年八月間，時任職
該分局建國派出所主管，於同年月十九日十一時三十分許，該派出所員警曹立民、黃
慶財據報至台北市○○街十一巷三號六樓查緝可疑人物，遭二名歹徒（事後查知係白
曉燕遭擄人勒贖案當時在逃之兇嫌林春生、高天民）躲於屋內持槍射擊，曹立民、黃
慶財二人一面以無線電向派出所通報遭槍擊，一面見歹徒自屋後陽台逃逸，旋予追捕
，追至台北市○○○路○段七十五巷及民族東路四一巷口時，曹立民、黃慶財與到
場支援之同事辛○○、黃炳輝與二歹徒正面槍戰，同日上午十一時四十分許，曹立民
、黃慶財均中彈倒於前開二巷口之服飾店前，歹徒一人（高天民）沿民族東路四一
巷往五常街方向於五常街口附近搶民眾之機車逃逸，另一名歹徒（林春生）於中彈後
負傷逃至龍江路三一八巷三十三號之麵粉店內，再沿該店後之防火巷竄至龍江路三二
八巷三十二號之尚賓髮廊，自該店右轉至五常街五十三巷時，為到場支援之台北市政
府警察局警備隊員警丁○○、癸○○及圓山派出所員警陳信祐、戊○○等人發覺，即
對空鳴槍後加以追捕，於龍江路三一八巷三十三號附近搜尋歹徒之警備隊員警丙○○
、乙○○及建國派出所員警甲○○、辛○○聞槍響，亦往五常街五十三巷包抄，於龍
江路三一八巷、五常街五十三巷口遇歹徒，二路追趕之員警，均與歹徒發生槍戰，歹
徒因見員警追捕甚急，遂轉入龍江路三一八巷十一號後之防火巷，不料該處係死巷無
處可逃，歹徒即於巷內與巷口圍捕之警員丁○○、癸○○、陳信祐、乙○○、丙○○
、甲○○等人互相射擊，終於同日上午約十一時五十五分許，歹徒因身負重傷及見逃
生無望而舉槍自戕身亡。庚○○明知其係於曹立民、黃慶財中槍倒地後始至台北市○○○路○段七十五巷及民族東路四一巷口渠二人倒地之現場，嗣後追捕在逃之歹徒
林春生時，其雖於龍江路三一八巷三十三號之麵粉店前有所停留，惟並未隨員警乙○○、丙○○、甲○○等人追捕歹徒至龍江路三一八巷之防火巷與歹徒槍戰，且其係同
日十二時零四分始至該現場，竟於得知死亡之歹徒係專案要犯林春生後，為圖爭功，
虛擬其於前開防火巷口有參與槍戰，並擊發子彈三發之不實事項，登載於職務上所製
作八十六年八月十九日之槍戰報告，並據此於同日填寫不實之耗用彈藥報告表，向台
北市政府警察局報告其損耗警用九子彈三發，以申請補發，足以生損害於警政機關
對槍戰敘獎之公平性及警用槍彈管理之正確性，庚○○並為掩飾犯行，將其原先並未
損耗之三發警用子彈予以隱匿。
案經台灣台北地方法院檢察署檢察官自動檢舉偵查起訴。
    理      由
一、訊據被告矢口否認右揭犯行；辯稱：起訴書載我十二點五分到達現場，是很大的
    冤屈，我接到無線電到槍戰有很多停留點，有很多同仁都可證明我有在現場，當
    天晚上我馬上就擦槍，是細部分解，我拿出來兩次，第一次拿出來沒有擦，沒時
    間擦，第二次較晚時間有空我才擦槍，第二天凌晨六點多我們接到勤務中心通知
    有疑似陳進興夾持人質，我們又出勤，經一個多小時的搜索，逐戶搜尋，翻箱倒
    櫃，所以壬○○擦槍時才會發現沒有射擊的痕跡，槍上面還發現一些棉絮的灰塵
    ；現場找到的彈殼數與實際開槍的數字並不吻合等語。且查本院八十七年十一月
    二十日庭訊時證人林振銘亦作證稱：槍戰中有看到庚○○在現場拉槍枝滑套；但
    在同年月二十三日庭訊時卻又作證稱：其幫庚○○除槍枝障前一到三分鐘前沒
    有聽到槍聲等語，證人陳榮志亦稱：在槍戰現場有碰到庚○○，但沒有看到別人
    幫忙槍枝故障等語；八十七年十二月二十三日庭訊時，證人戊○○亦證稱：在槍
    戰現場有碰到庚○○，但三分鐘沒有聽到槍聲等語；八十八年元月二十二日本院
    庭訊時，證人乙○○亦證稱：在圍捕現場有見到庚○○但沒有見他開槍等語；八
    十八年八月四日庭訊時證人辛○○、己○○、甲○○亦均證稱；在林春生死亡前
    後有看到庚○○等語等不同程度附和之詞。然查：（一）被告庚○○係於該日上
    午十一時四十六分接獲通報，於同日中午十二時零四分到達現場後，向台北市政
    府警察局勤務指揮中心回報等情，有台北市政府警察局勤務指揮中心受理各類案
    件記錄單一紙在卷可稽，依該記錄單之記載，該日十一時四十分即有民眾報案稱
    發生警匪槍戰，十一時五十分，民眾再報：歹徒在龍江路三二八巷、五常街口，
    再報：歹徒在龍江路三一八巷口等情，及該中心處理情形，十一時五十五分，警
    員曹立民、黃慶財送慶生醫院，現場捕獲受傷歹徒一名等情，足見於十一時五十
    五分時，無論係曹立民倒地之現場或林春生自戕之現場，槍戰均已結束，被告於
    十二時零四分始到達，無論係到達何現場，應已錯過槍戰時機甚明，是其自無由
    開槍。（二）被告所稱之巷口障礙物攤販車，其實係指在防火巷口，參與槍戰之
    警員與林春生對峙槍戰之掩體，該掩體非攤販車，實係一小貨車，現場有一攤販
    車係在巷內，與貨車車頭平行等情，迭據參與槍戰之警員丙○○、乙○○、陳信
    祐、丁○○、癸○○、甲○○等人陳述一致，並有現場搜証相片在卷可憑，故被
    告所述現場狀況顯與事實不符，且依其所述開槍之位置，左、右兩側前方均有前
    揭參與槍戰之警員交相移動位置，互相掩護，其苟自後而來率而開三槍，難道不
    怕傷及同仁？（三）再經質以証人丙○○、乙○○、陳信祐、丁○○、癸○○等
    人槍戰時所在之防火巷口或交互移動之位置尚大致相符，警員丙○○且結証稱：
    未見到建國所主管在我前方或後方（見八十七年一月十二日偵查筆錄）等語及沒
    有（見到庚○○在我右後方），當時我是以擋住巷口三分之一的貨車車頭做為掩
    體：：，如果有人在我右側或右側身後，等於完全沒有掩體，很容易中槍：：我
    是防火巷口五人中最後到的，戊○○到時，我還交待他在巷口（指五常街五十三
    巷及龍江路三一八巷口）等語（見八十七年三月二十三日偵查筆錄）。及警員乙○○結証稱：跑到防火巷口未見到張主管（見八十七年一月十二日偵查筆錄）等
    語，及警員丁○○結証稱：沒有看到張主管等語（見同上筆錄），及警員癸○○
    結証稱：在防火巷槍戰過程，沒有看到張主管等語（見同上筆錄），警員陳信祐
    結証稱：繞到車頭處，撞到一位穿制服之員警（係丙○○），該員警身側或前後
    方無其他人等語（見八十七年三月二十三日偵查筆錄）。警員辛○○結証稱：應
    該是我跑到防火巷口時槍戰已發生，實際是在三一八巷與五常街五十三巷二路都
    在追著打，我到防火巷口也是因前面自己人多，不方便開槍，開槍怕會打到自己
    人，又知道三二八巷另一頭也有出路，才想要到再到三二八巷來包抄，從我沿三
    一八巷追捕到防火巷到繞五常街五十三巷到防火巷另一出路，都沒有看到我們主
    管等語（見八十七年一月十五日偵查筆錄），及警員戊○○結証稱：當時我在三
    一八巷、五十三巷口警戒：：，在槍戰結束後，看到庚○○在三一八巷、五十三
    巷口，：：沒有看到庚○○同時也跑過來：：，確實沒看到他經過我的警戒線等
    語（見八十七年一月十五日偵查筆錄）。及於八十七年三月二十三日偵查庭中當
    庭命戊○○就庚○○及丙○○所繪之簡圖指認，槍戰時站在貨（廂型）車頭者係
    何人，據其稱：陳信祐，靠後方一點是丙○○，未看到槍戰過程中，庚○○在防
    火巷參與槍戰或是退後排除卡彈情形等語，及警員甲○○稱：就開槍位置時，沒
    有看到庚○○也到現場等語，足見所有參與防火巷槍戰之員警或距防火巷不遠處
    警戒之員警，均未見被告於槍戰發生時在場，遑論有退後排除卡彈之行為。（四
    ）建國所警員壬○○結証稱：主管的槍我擦過二次，在八十六年八月二十日晚上
    及八十六年八月二十四日晚上，：：（槍戰第二天）他的槍只有灰塵，沒有火藥
    的殘渣，撞針孔也沒有火葯的積炭等語（見八十七年一月九日偵查筆錄）。足証
    被告所辯其於交壬○○擦槍之前，曾自行擦槍等語，應非屬實，否則何致於槍內
    尚有灰塵，其應無開槍之事實。（五）經就被告所述有開槍之說詞，請法務部調
    查局做測謊測試，呈情緒波動之反應，應係說謊，有該局鑑定通知書一紙在卷可
    考，益見被告之說詞應不足採。（六）參以依被告於槍戰後所親繪提交分局之現
    場圖（見八十六年相字第七一號卷第三十三頁），謂林春生係於麵粉店後之防
    火巷再繞回龍江路三一八巷直接穿過五常街五十三巷至龍江路三一八巷十一號後
    之防火巷內與警槍戰後自戕倒地，無論逃亡之路線或林春生倒地之位置或防火巷
    現場之情形均與事實不合，經本檢察官於八十六年八月二十二日下午親往現場履
    勘後，發現有誤，始命其更正，另製現場圖一紙（見前開相案卷第一一五頁），
    足認被告對林春生逃亡路線及員警當時與林某槍戰及現場實況根本不知，謂其有
    參與槍戰，孰能置信。綜上所述，被告所辯及證人事後於本院審理時附和之詞，
    均屬卸責護之詞，無足憑信，被告犯行洵堪認定。
二、核被告所為，係犯刑法第二百十六條、第二百十三條、第一百三十八條之罪，其
    登載不實公文書之低度行為為行使之高度行為所吸收，不另論罪，其行使登載不
    實公文書罪與隱匿職務上所掌管之物品罪有方法結果之牽連關係為牽連犯，應從
    一重論處行使登載不實公文書罪。爰審酌被告犯罪之動機、手段、及對社會、所
    造成之影響，被告犯罪後之態度等一切情狀，量處如主文所示之刑，以示懲儆。
據上論斷，應依刑事訴訟法第二百十六條、第二百十三條、第一百三十八條、第五十
五條後段，判決如主文。
本案經檢察官俞秀端到庭執行職務
中    華    民    國      八十九    年       八       月     三十       日
                  臺灣臺北地方法院刑事第七庭
                                          法  官  范  仁  勳
右正本證明與原本無異
如不服本判決應於送達後十日內向本院提出上訴狀
                                          書記官  王  黎  輝
中    華    民    國      八十九    年       八       月     三十一     日
附錄本案論罪科刑法條全文
刑法第二百十六條
行使第二百十條至第二百十五條之文書者，依偽造、變造文書或登載不實事項或使登
載不實事項之規定處斷。
刑法第二百十三條
公務員明知為不實之事項，而登載於職務上所掌之公文書，足以損害於公眾或他人者
，處一年以上七年以下有期徒刑。
刑法第一百三十八條
毀棄、損壞或隱匿公務員職務上掌管或委託第三人掌管之文書、圖畫、物品，或致令
不堪用者，處五年以下有期徒刑。


司法院資訊處製作；財團法人民間司法改革基金會備份。
